# **<span style="color:#003300;">Hotspots</span>** {#hotspots}

<hr style="height:2px;border-width:0;color:#330019;background-color:#330019"> 


## **Análisis de la Información epidemiológica y entomológica**

<span style="color:#660033;">La idea central es la identificación de los hotspots de transmisión (áreas con mayor concentración de casos ) y los hotspots del vector (áreas con mayor abundancia de huevos) con las bases de datos históricas, asumiendo que ambos hotspots (casos y vector) tienen concordancia espacial. Posteriormente, se identifican los cluster de casos y las cadenas de transmisión activa mediante el análisis con space-time con **[SaTScan](https://www.satscan.org/)** y **[ClusterSeer](https://www.biomedware.com/software/clusterseer/)** y por último, el análisis hotspots de la abundancia de huevos con las bases de datos de ovitrampas actuales.</span>


```{r, dpi=300,echo=FALSE,  fig.align ="center", out.width = "100%", fig.cap = "Flujograma del análisis de la información Epemiológica"}
DiagrammeR::grViz("digraph {
  graph [layout = dot, rankdir = TB]
  
  node [shape = rectangle, style = filled, color = grey]        
  rec1 [label = 'Vigilancia Epidemiológica']
  rec2 [label = 'Bases Históricas']
  rec3 [label = 'Bases Actuales']
  rec4 [label = 'Análisis Hotspots', style = filled, color = orange]
  rec5 [label = 'Bases Acumulados']
  rec6 [label = 'Bases de Transmisión Activa']
  rec7 [label = 'Cluster Análisis', style = filled, color = orange]
  rec8 [label = 'Space-Time Links', style = filled, color = orange]
  rec9 [label = 'R & RStudio', style = filled, color = '#0499EAFF']
  rec10 [label = 'SaTScan', style = filled, color = '#0499EAFF']
  rec11 [label = 'ClusterSeer', style = filled, color = '#0499EAFF']
  
  # edge definitions with the node IDs
  rec1 -> rec2 -> rec4
  rec1 -> rec3 -> rec5 -> {rec7, rec8}
  rec3 -> rec6 -> {rec7, rec8}
  rec4 -> rec9
  rec7 -> rec10
  rec8 -> rec11
  rec10 ->rec9
  rec11 -> rec9
  }", 
  height = 300)

```

## **Hotspots de transmisión histórica**

<span style="color:#660033;">Para la determinación de los hotspots de transmisión histórica, los clusters de casos y las cadenas de transmisión, como primer paso se bajan las bases de datos de dengue en el **[SINAVE](https://www.sinave.gob.mx/)**. Como segundo paso, se geocodifican las direcciones de los domicilios de los casos con el servicio de [geocodificación API de google](https://developers.google.com/maps/documentation/geocoding/overview?hl=es-419) en R y la función ***[geocode]()*** del paquete  ***[ggmap](https://github.com/dkahle/ggmap)***. Como tercer paso se baja la información cartográfica de las localidades y los **AGEBs** (Área Geoestadística Básica) del **[INEGI](https://www.inegi.org.mx/)** y cuarto paso se selecciona la localidad de interes y se extraen los AGEBs (Áreas Geoestadísticas Básicas) de la localidad de interes. Quinto paso, se agregan los casos por AGEBs. En el paso seis se calcula el Z score de los casos por año con la siguiente formula:($\frac{x{_i}-mean}{sd}$) el número de casos de cada AGEBs es restado por el promedio de los casos por AGEB y diferencia es dividida entre la desviacion estandar de los casos. En el paso siete se calcula la matriz de adjacencias para los AGEBs. El z-score de los casos y la matriz de adjacencias son el ingrediente de la formula para calcular el estadístico espacial local Getis&Ord ($G{_i}^{*}$) (paso 8). En el paso nueve se realiza la corrección de Bonferroni y en el paso diéz se calcula los hotspots. Los hotspots son definidos como los AGEBs con los valores de Z (valores producidos por el estadístico local espacial ($G{_i}^{*}$) mayores al umbral definido por la correccion de Bonferroni y por último se visualizan los hotspots (paso 11).</span> 

### Algoritmo para el cálculo de los **hotspots de transmisión**

<span style="color:#660033;"> 1. Bajar las bases de datos del **[SINAVE](https://www.sinave.gob.mx/)**.</span>

<span style="color:#660033;">2. Geocodificar las bases.</span>

<span style="color:#660033;">3. Bajar los shapefile del **[INEGI](https://www.inegi.org.mx/)**.</span>

<span style="color:#660033;">4. Seleccionar la localidad de interes y extraer los AGEBs.</span>

<span style="color:#660033;">5. Contar el número de casos por AGEB. </span>

<span style="color:#660033;">6. Cálcular el Z-score de los casos.</span>

<span style="color:#660033;">7. Generar la matriz de adjacencias.</span>

<span style="color:#660033;">8. Cálcular el estadístico espacial local Getis&Ord ($G{_i}^{*}$).</span>

<span style="color:#660033;">9. Realizar la la corrección de Bonferroni.</span>

<span style="color:#660033;">10. Cálcular los hotspots.</span>

<span style="color:#660033;">11. Visualizar los hotspots.</span>


```{r, dpi=300,echo=FALSE, fig.align ="center", out.width = "100%", fig.cap = "Algoritmo para el cálculo de los hotspots de transmisión."}
DiagrammeR::grViz("digraph {

  # graph definitions
  graph [layout = dot, rankdir = TB]
  
  # node definitions
  node [shape = rectangle, style = filled, color = grey] 
  
  # flowchart for hotspots
  sinave [label = 'SINAVE',  fillcolor = 'SeaGreen', color = 'white', fontcolor = 'white']
  denv [label = 'Bases de DENV',  fillcolor = 'SeaGreen', color = 'white', fontcolor = 'white']
  geocode [label = 'Geocodificación',  fillcolor = 'SeaGreen', color = 'white', fontcolor = 'white']
  cases_ageb [label = 'Casos por AGEBs']
  z_score [label = 'Z-score']
  gi [label = 'Estadístico Espacial Local (Gi*)']
  bonferroni [label = 'Corrección de Bonferroni']
  hotspots [label = 'Hotspots', style = filled, color = orange]
  
  # flow chart for inegi
  inegi [label = 'INEGI', fillcolor = 'DeepSkyBlue', color = 'white', fontcolor = 'black']
  loc [label = 'Localidades Shapefile', fillcolor = 'DeepSkyBlue', color = 'white', fontcolor = 'black']
  ageb [label = 'AGEB Shapefile', fillcolor = 'DeepSkyBlue', color = 'white', fontcolor = 'black']
  loc_esp [label = 'Localidad de Ínteres', fillcolor = 'DeepSkyBlue', color = 'white', fontcolor = 'black']
  ageb_esp [label = 'AGEBs de la Localidad de Ínteres', fillcolor = 'DeepSkyBlue', color = 'white', fontcolor = 'black']
  mat [label = 'Matriz de Adjacencias', fillcolor = 'DeepSkyBlue', color = 'white', fontcolor = 'black']
  
  # edge definitions with the node IDs
  edge [color = black]
  sinave -> denv -> geocode -> cases_ageb -> z_score -> gi -> bonferroni -> hotspots 
  inegi -> {ageb, loc}
  loc -> loc_esp -> ageb_esp
  ageb -> ageb_esp
  ageb_esp -> mat
  mat -> cases_ageb 
 
  }", 
  height = 550)

```

### **Referencias**
