# **<span style="color:#003300;">Clusters de Transmisión en R</span>** {#clustersr}

## **<span style="color:#003300;">Identificación de los cluster de transmisión en R</span>**

<span style="color:#660033;">Dado que los pasos del uno al cuatro han sido abordados en la sección dos (hotspots de casos y del vector), el procedimiento lo iniciamos con el paso 5.</span> 

## **<span style="color:#003300;">Generar los archivos cas y geo</span>**.

<span style="color:#660033;">Para generar los archivos cas y geo, primero se carga la base de datos de los casos geocodificados, segundo se cargan dos funciones y por último se aplican las funciones. En esté último paso, se define la localidad, el identificador único del estado y la carpeta donde se van a guardar los archivos cas y geo.</span>


### **<span style="color:#003300;">Paso 1. Subir la base de datos geocodificada</span>**.
```{r}
load("C:/Users/felip/OneDrive/proyects/geocoding_mex/geocodemx_xalapa_ver/geocodemx_xalapa_ver/8.RData/geo_positive_den_xal_2008_2020.RData")
```


### **<span style="color:#003300;">Paso 2. Subir las funciones </span>**.
```{r}
# Step 5.2. cargamos las funciones ####
source('C:/Users/felip/OneDrive/proyects/hotspots/3.Functions/write_cas_geo.R')
source('C:/Users/felip/OneDrive/proyects/satscan/3.Functions/cas_geo.R')

```

### **<span style="color:#003300;">Paso 3. Aplicar las funciones</span>**.
```{r, warning=FALSE, message=FALSE}
library(magrittr)
library(sf)
write_cas_geo(y = xy %>% 
                  dplyr::mutate(year = lubridate::year(onset)) %>%
                  dplyr::filter(year == 2019),
              locality = c("Xalapa de Enriquez"),
              cve_ent = "30",
              dir = "cas&geo_files")
```


## **<span style="color:#003300;">Definir los parametros del input, análisis y resultado (output).</span>**

<span style="color:#660033;">Una vez generado los archivos cas y geo, podemos definir los parámetros para correr space-time análisis con rsatscan. el proceso es realizado en tres pasos. En el paso uno subimos los archivos geo y cas que se generaron en el subcapítulo anterior. En el paso dos usamos la funcion ***[denhotspots::satscanR]()*** y definimos los argumentos.</span>

```{r, echo=FALSE, warning=FALSE, error=FALSE}
library(magrittr)
d <- data.frame(Argumento = c("cas_file", "geo_file",
                              "start_date", "end_date",
                              "spatial_window", "spatial_window",
                              "ssbatchfilename", "path_satscan"),
                Definición = c("Es el archivo cas", "Es el archivo geo",
                               "Es la fecha inicio del primer caso",
                               "Es la fecha de inicio del último caso",
                               "Es la resolución espacial (km)",
                               "Es la resolución temporal (días)",
                               "Es el nombre del ejecutable del SatScan",
                               "Es la ruta donde esta alojado el ejecutable del SatScan"))
kableExtra::kable(d)

```

<span style="color:#660033;">La resolución temporal y espacial para el space-time análisis de dengue por conveniencia estamos considerando 20 días y 400 metros, respectivamente.</span>

```{r, warning=FALSE, message=FALSE}
library(rsatscan)
# 1. Subir el archivo cas y geo generado con la función write_cas_geo
load("C:/Users/felip/Dropbox/manual_hotspots_veracruz/9.cas&geo_files/Xalapa de Enriquez302019.RData")

# 2. Aplicar la función denhotspots::satscanR 
x <- denhotspots::satscanR(cas_file = x_cas,
                           geo_file = x_geo,
                           start_date = stringr::str_replace_all(min(x_cas$date),
                                                                 pattern = "-", replacement = "/"),
                           end_date = stringr::str_replace_all(max(x_cas$date),
                                                               pattern = "-", replacement = "/"),
                           spatial_window = 0.4,
                           temporal_window = 20,
                           ssbatchfilename = "SaTScanBatch64",
                           path_satscan = "C:/Program Files/SaTScan")
```


<span style="color:#660033;">La selección de los cluster de transmisión y los casos con valores de p menores a 0.05, y su respectiva visualización se realiza  con la función ***[denhotspots::staticmap_satscan]()***. Esta función tiene la capacidad de visualizar los resultados del space-time analisis con rsatscan o SaTScan. En nuestro análisis con rsatscan definimos los argumentos de acuerdo a la siguiente tabla y visualizamos.</span>

```{r, echo=FALSE, message=FALSE,warning=FALSE, error=FALSE}
library(magrittr)
d <- data.frame(Argumento = c("x", "rsatscan","satscan",
                              "locality", "cve_edo",
                              "path_shapeclust",
                              "path_gis"),
                Definición = c("Es la base de casos de dengue. Esta fue generado en el paso 5.",
                               "es el resultado del space-time con rsatscan",
                               "Es un valor logico para definir el resultado con rsatscan (FALSE) o SaTScan (TRUE)",
                               "Es el nombre de la localidad",
                               "Es el indentificador único del estado",
                               "Cuando satscan es TRUE, se define el path donde se alojan el archivo shapeclust",
                               "Cuando satscan es TRUE, se define el path donde se alojan el archivo gis de SaTScan"))
kableExtra::kable(d)

```

```{r,echo=TRUE, warning=FALSE, error=FALSE, dpi = 400}
library(sf)
library(magrittr)
denhotspots::staticmap_satscan(x = x_data,  # este objeto se subió en el paso paso anterior
                               locality = "Xalapa de Enriquez",
                               cve_edo = "30",
                               satscan = FALSE,
                               rsatscan = x) # x es el resultado de aplicar satscanR
```

<span style="color:#660033;">El mapa muestra todos los cluster circulares de la transmisión de dengue. En el mapa se representan en azul los clusters no significativos (p > 0.05), en rojo se representan los clusters significativos (p < 0.05) y los puntos de color gris son los casos.</span>
