
# **<span style="color:#003300;">Cadenas de Transmisión en R</span>** {#cadenasr}


## **<span style="color:#003300;">Identificación de cadenas de transmisión en R</span>**

<span style="color:#660033;">Los pasos uno al tres ya fueron descritos en los apartados previos. En el paso Generar los archivos cas y geo (paso 5) de la Identificación de cluster de transmisión además de generar los archivos cas y geo, se genera un archivo llamado x_data, el cual contiene la información necesaría para calcular la cadenas de transmisión.</span> 


## **<span style="color:#003300;">Knox test</span>**

<span style="color:#660033;">A esta base se le aplica el knox test para identificar las cadenas de transmisión. La función ***[denhotspots::knox()]()*** realiza la prueba de knox a la base de datos.</span><span style="color:#660033;>"La función tiene siete argumentos: **<span style="color:#7d9029">x</span>**,**<span style="color:#7d9029">crs</span>**,**<span style="color:#7d9029">dt</span>**,**<span style="color:#7d9029">ds</span>**,**<span style="color:#7d9029">sym</span>**, **<span style="color:#7d9029">sp_link</span>** & **<span style="color:#7d9029">planar_coord</span>**.</span>

```{r, echo=FALSE}
d <- data.frame(Argumento = c("x", "crs", "dt", "ds", "sym", "sp_link", "planar_coord"),
                Definición = c("Es la base de datos con las coordenadas y fecha de inicio de síntomas",
                               "Es el sistema de referencia de coordenadas", "Es la ventana temporal", "Es la ventana espacial",
                               "Es el numero de simulaciones de Monte Carlo", "Es un valor lógico para indicar la clase del objeto el space-time link. Si es TRUE, la clase es sp, de los contrario es sf", "Es valor lógico para indicar si la base es projetada en un sistema planar (TRUE) o no (FALSE)"))
kableExtra::kable(d)

```


```{r}
# 1. Subir el archivo cas y geo generado con la función write_cas_geo
load("C:/Users/felip/Dropbox/manual_hotspots_veracruz/9.cas&geo_files/Xalapa de Enriquez302019.RData")

# 2. aplicar la prueba de knox
library(magrittr)
knox_res <- denhotspots::knox(x = x_data, 
                              crs = "+proj=eqc", 
                              ds = 400, 
                              dt = 20, 
                              sym = 1000, 
                              sp_link = FALSE,
                              planar_coord = FALSE)
```


### **<span style="color:#003300;">Visualización de las cadenas de Transmisión </span>** 

<span style="color:#660033;">La visualización de las cadenas de transmisión se realiza a através de la función ***[denhotspots::space_time_link_map]()***. La función tiene cinco argumentos: **<span style="color:#7d9029">x</span>**, **<span style="color:#7d9029">locality</span>**, **<span style="color:#7d9029">cve_edo</span>**, **<span style="color:#7d9029">maptype</span>** &**<span style="color:#7d9029">facetmap</span>**</span>

```{r, echo=FALSE}
d <- data.frame(Argumento = c("x", "locality", "cve_edo", 
                              "maptype", "facetmap"),
                Definición = c("Es el resultado de la prueba de knox",
                               "Es la localidad blanco",
                               "Es la clave del estado",
                               "Es el tipo de mapa y tiene dos valores (staticmap = mapa estático, intereactive_map = mapa interactivo)",
                               "Es un valor lógico para indicar si el mapa estático se presente en facetas (TRUE) o no (FALSE)"))
kableExtra::kable(d)

```


#### **<span style="color:#003300;">Mapa estático</span>** 
```{r, cache=TRUE, warning=FALSE, message=FALSE}

plotly::ggplotly(
denhotspots::space_time_link_map(x = knox_res,
                                 locality = "Xalapa de Enríquez",
                                 cve_edo = "30",
                                 maptype = "staticmap",
                                 facetmap = FALSE))
```

#### **<span style="color:#003300;">Mapa estático en paneles por grupos de semanas</span>**
```{r, cache=TRUE, warning=FALSE, message=FALSE}
denhotspots::space_time_link_map(x = knox_res,
                                 locality = "Xalapa de Enríquez",
                                 cve_edo = "30",
                                 maptype = "staticmap",
                                 facetmap = TRUE)
```
