# **<span style="color:#003300;">Spatial LGCP en R</span>** {#lgcpr}

## Log Gaussian Cox Process

<span style="color:#660033;">En análisis espacial con lgcp se implementa con el paquete **[denhotspots::spatial_lgcp]()**, la función realiza tres variantes de lgcp. El primero llamado "lattice" por convención y de acuerdo a
Illian et al 2012 y siguiendo el procedimiento descrito por Moraga (2020), el segundo nombrado "inlabru" realizado con el paquete [inlabru](https://sites.google.com/inlabru.org/inlabru) (Bachl et al 2018) y el tercero titulado "simpson" (Simpson et al 2016) siguiendo el procedimiento implementado por Gómez-Rubio (2018).</span>

<span style="color:#660033;">La función tiene trece argumentos:**<span style="color:#7d9029">dataset</span>**,
**<span style="color:#7d9029">locality</span>**,
**<span style="color:#7d9029">cve_edo</span>**,
**<span style="color:#7d9029">longitude</span>**,
**<span style="color:#7d9029">latitude</span>**,
**<span style="color:#7d9029">k</span>**,
**<span style="color:#7d9029">plot</span>**,
**<span style="color:#7d9029">resolution</span>**,
**<span style="color:#7d9029">aproximation</span>**,
**<span style="color:#7d9029">integration</span>**,
**<span style="color:#7d9029">approach</span>**,
**<span style="color:#7d9029">cell_size</span>** & 
**<span style="color:#7d9029">name</span>**.</span>

```{r, echo=FALSE}
data.frame(Argumento = c("datasets", "locality", "cve_edo", "longitude", "latitude",
                         "k", "plot", "resolution",
                         "aproximation", "integration", "approach", "cell_size", "name"),
                Definición = c("Es la base de dengue geocodificada (x_data).",
                               "Es la localidad Objetivo.",
                               "Es la clave del Estado.",
                               "Es el nombre de la columna de la longitud de la base de datos.",
                               "Es el nombre de la columna de la latitud de la base de datos.",
                               "Es un parametro que define la triangulación en el área interna y el área externa en el argumento max.edge en la función **[INLA::inla.mesh.2d]()**.",
                               "Es una valor logico para indicar si se gráfica el mesh",
                               "Es un valor númerico para definir la resolución del raster de la localidad",
                               "Es el método aproximación de para el cálculo de la distribución posterior de los marginales y los hiperparametros. Las opciones son adaptative, gaussian, simplified.laplace & laplace",
                               "Es la estrategia de integración. Las opciones son auto, grid, eb & ccd",
                               "Es el algoritmo para lgcp espacial. Las opciones son lattice, inlabru & simpson",
                               "Es un valor númerico para dividir la localidad en x puntos (area/n)",
                               "Es el nombre de la paleta de colores")) |>
kableExtra::kable()

```

```{r, warning=FALSE, message=FALSE}
# 1. Subir el archivo cas y geo generado con la función write_cas_geo
load("C:/Users/felip/Dropbox/manual_hotspots_veracruz/9.cas&geo_files/Xalapa de Enriquez302019.RData")

# 2. aplicar la prueba de la funcion spatial lgcp 
library(magrittr)
library(ggplot2)
lattice <- denhotspots::spatial_lgcp(dataset = x_data,
                                     locality = "Xalapa de Enríquez",
                                     cve_edo = "30",
                                     longitude = "x",
                                     latitude = "y",
                                     k = 20,
                                     plot = TRUE,
                                     aproximation = "gaussian",
                                     integration = "eb",
                                     resolution = 0.005,
                                     approach = "lattice",
                                     cell_size = 3000,
                                     name = "YlGnBu")
```

<span style="color:#660033;">La función **[denhotspots::spatial_lgcp]()** regresa una lista de objetos que incluyen los datos originales (data), la predicción de la intensidad, la localidad y el mapa de intensidad de casos.</span>

```{r}
names(lattice)
```

<span style="color:#660033;">Para acceder al mapa de intensidad de casos se corre el siguiente código</span>

```{r}
lattice$map
```

